【裁判字號】    97,消債更,58
【裁判日期】    971231
【裁判案由】    更生事件
【裁判全文】
臺灣板橋地方法院民事裁定           97年度消債更字第58號
聲  請  人  甲○○
上列當事人因消費者債務清理事件聲請更生，本院裁定如下：
    主  文
聲請駁回。
聲請費用由聲請人負擔。
    理  由
一、按債務人與金融機構協商成立者，不得聲請更生或清算，但
    因不可歸責於己之事由，致履行顯有重大困難者，不在此限
    ；本條例施行前，債務人依金融主管機關協調成立之中華民
    國銀行公會會員辦理消費金融案件無擔保債務協商機制與金
    融機構成立之協商，準用前項之規定，消費者債務清理條例
    第151條第 5項、第6項分別定有明文。又聲請更生或清算不
    合程式或不備其他要件者，法院應以裁定駁回之，但其情形
    可以補正者，法院應定期間先命補正，復為同條例第 8條所
    明定。
二、本件聲請意旨略以：聲請人因有不能清償債務或有不能清償
    之虞，目前債務總金額為新臺幣（下同）1,805,336 元，前
    於民國95年間已依中華民國銀行公會會員辦理無擔保債務協
    商機制，與最大債權金融機構安泰商業銀行股份有限公司（
    下稱安泰銀行）達成協商，雙方約定聲請人自95年7 月起，
    分120 期，利率4%，每月10日以18,278元依各債權銀行債權
    金額比例清償各項債務，直至全部清償為止，然其每月薪資
    收入僅24,000元，扣除吃飯生活且其已離婚還要扶養2 個幼
    年之孩子，以內政部頒布之最低生活費標準，每人每月9,82
    9 元計算，小孩以每人每月3,200 元計算，已係最少之金額
    ，每月最少之生活費即需16,229元，聲請人每月收入扣除必
    要生活費後，已無法依原協商條件履行，此係非可歸責於己
    之事由所致，其預計每月結餘6,000 元，用來償還債務，故
    請求裁定准予更生云云。
三、經查：
  (一)聲請人曾經參加中華民國銀行公會會員辦理無擔保債務協商
    機制，與安泰銀行成立協商，並於還款 5期後於95年11月25
    日經報送毀諾紀錄至聯合徵信中心乙節，業據聲請人提出無
    擔保債務還款計劃影本為證，復有安泰銀行等債權人之民事
    陳報狀等件附卷足憑，因此聲請人聲請更生，依首開說明，
    自須符合「不可歸責於己致履行顯有重大困難」之要件，方
    屬適法。
  (二)本件聲請人主張其已離婚還要扶養2 名子女，依其收入扣除
    生活必要費用後，已無法依協商條件履行云云。經查，聲請
    人係於95年11月25日經報送毀諾紀錄至聯合徵信中心，已如
    前述，而聲請人係於96年8 月24日與前配偶乙○○離婚，此
    有聲請人提出之戶籍謄本影本為證（本院卷第15至16頁），
    足見聲請人與其前配偶離婚，係屬毀諾後所新生之事實，自
    不能以其與前配偶離婚，經濟來源減少為由，主張係因「不
    可歸責於己致履行顯有重大困難之事由」而毀諾。
  (三)又參以卷附聲請人於95年1 月13日所填載提供予全體無擔保
    債權銀行斟酌之收入證明切結書內容，聲請人自承「工作或
    收入來源為先生之薪資，每月收入為新臺幣36,101元」（見
    本卷第189 頁）；復觀諸聲請人毀諾前，其前配偶乙○○財
    政部臺北市國稅局綜合所得稅各類所得資料清單（見本卷第
    152 至153 頁），每月平均報稅所得分別為41,920元（95年
    ）、72,490元（96年），足見聲請人於聲請狀所謂「其每月
    薪資僅24,000元扣除生活必要費用後，無法依協商條件履行
    而毀諾」云云，顯與事實不符，難以採信。是依上開事證，
    足徵聲請人於協商之際，協商還款條件顯未超出聲請人之償
    債能力甚明。再者，聲請人雖於96年8 月24日與前配偶離婚
    ，而其需扶養2 名子女，惟依民法第1116條之2 之規定，聲
    請人之前配偶乙○○對該2 名未成年子女仍應負扶養義務，
    聲請人自得請求其前配偶共負扶養責任，以減輕其扶養子女
    之支出，則聲請人以之作為毀諾協商條件之事由，應屬無據
    。
四、綜上所述，本件聲請人既無消費者債務清理條例第151條第5
    項但書所規定不可歸責於己之事由，聲請人向本院聲請更生
    ，應屬聲請之要件不備，且該欠缺又無從補正，依首揭條文
    規定，自應駁回其更生之聲請。
五、另目前銀行公會就曾經參加95年度債務協商毀諾之債務人，
    提供「個別協商一致性方案」使能再進行協商，聲請人倘有
    履債上之困難，尚非不得與安泰銀行等債權人，再次進行解
    決債務之商談，以謀求適當之履行條件，附此敘明。
中    華    民    國    97    年    12    月    31    日
                  民事第二庭  法  官  張筱琪
上為正本係照原本作成
如不服本裁定，應於裁定送達後10日內，以書狀向本院提出抗告
，並繳納抗告費新臺幣1千元
中    華    民    國    97    年    12    月    31    日
                              書記官  楊璧華


司法院資訊處製作；財團法人民間司法改革基金會備份。
